【裁判字號】    99,上訴,977
【裁判日期】    990525
【裁判案由】    強盜等
【裁判全文】
臺灣高等法院刑事判決                 99年度上訴字第977號
上  訴  人
即  被  告  乙○○
選任辯護人  林正杰律師（法律扶助）
上  訴  人
即  被  告  甲○○
選任辯護人  胡鳳嬌律師（法律扶助）
上列上訴人因強盜等案件，不服臺灣基隆地方法院98年度訴字第
1251號，中華民國99年2 月10日第一審判決（起訴案號：臺灣基
隆地方法院檢察署98年度偵字第5062號），提起上訴，本院判決
如下：
    主  文
上訴駁回。
    事  實
一、乙○○前因傷害案件，由臺灣臺北地方法院於民國（下同）
    96年9月27日以96年度簡字第3019號判決判處有期徒刑3月確
    定；其後，再因傷害案件，經臺灣臺北地方法院於97年3 月
    31日，以97年度簡字第936號判決判處有期徒刑5月確定；前
    開二案嗣經裁定應執行有期徒刑6月，甫於97年9月15日縮刑
    期滿執行完畢（構成累犯）。
二、乙○○於98年11月14日上午7 時30分許，應甲○○之邀，共
    同前往甲○○之姐位於臺北縣萬里鄉大鵬村住處，欲共同飲
    酒聊天，惟未遇其姐，乙○○與甲○○乃於該處門口飲酒閒
    聊。飲畢，甲○○因缺錢花用，乃向居於其姐住處對面即門
    牌臺北縣萬里鄉大鵬村加投289-5 號之友人丙○○借錢，並
    要求丙○○交付現金，惟遭丙○○拒絕。乙○○、甲○○見
    丙○○拒絕借錢，乃基於意圖為自己不法所有之犯意聯絡，
    先由乙○○衝入丙○○家中，將丙○○壓倒在地，丙○○因
    突遭壓制而有所掙扎，甲○○、乙○○二人為圖強盜財物過
    程之遂順，復基於傷害之犯意聯絡，由乙○○捶打丙○○腰
    部二下，甲○○再以拳頭毆打丙○○，並自現場拾起客觀上
    足以對人之生命、身體、安全產生危險，可供兇器使用之竹
    棍1 支朝丙○○頭部揮打，致丙○○受有頭部外傷、右側小
    腿擦傷等傷害，使丙○○因被壓制在地且遭毆打而不能抗拒
    ，僅得任憑乙○○伸手自其褲袋內取走新臺幣（下同）
    13,000元得逞離去，甲○○、乙○○於強盜得逞後，乃將所
    得之13,000元共同買酒花用。嗣經丙○○報警，由警調閱監
    視錄影帶後，於同日中午12時30分許，在臺北縣金山鄉○○
    村○○路與福德街口，將乙○○、甲○○攔檢盤查，始悉上
    情，並扣得竹棍1支及未及花用完畢之贓款4,030元（贓款業
    已發還被害人丙○○）。
三、案經丙○○訴由臺北縣政府警察局金山分局報告臺灣基隆地
    方法院檢察署檢察官偵查起訴。
    理  由
壹、證據能力
一、按被告以外之人於審判外之陳述，雖不符合刑事訴訟法第
    159條之1至第159 條之4 之規定，而經當事人於審判程序同
    意作為證據，法院審酌該言詞陳述或書面陳述作成時之情況
    ，認為適當者，亦得為證據，而當事人、代理人或辯護人於
    法院調查證據時，知有上開不得為證據之情形，而未於言詞
    辯論終結前聲明異議者，視有前項之同意，刑事訴訟法第
    159條之5定有明文。查證人丙○○於警詢中所為之陳述，雖
    為被告以外之人於審判外之言詞陳述，然經被告、辯護人及
    檢察官於本院準備程序時表示同意作為證據（見本院卷第65
    頁反面、第66頁），迄至言詞辯論終結前未再聲明異議。本
    院審酌上開證人警詢筆錄之記載，並無不正取供之情事，且
    證人於警詢時並無具結之可能，是就該審判外言詞陳述作成
    時之情況，應認為適當，依刑事訴訟法第159條之5規定意旨
    ，具有證據能力。
二、又按刑事訴訟法有關傳聞法則及例外規定 （第159條至159
    條之5），如條文已明定得為證據者 （如第159條之1第1項）
    ，或依規定原則上有證據能力（如第159條之1第2項）， 但
    當事人未抗辯其有例外否定證據能力情形者，即無庸就其如
    何具有證據能力而為說明。又本院認定本件事實所引用之其
    他被告以外之人於審判外陳述，包括人證及文書證據等，並
    無證據證明係公務員違背法定程序所取得，且檢察官、被告
    及辯護人於本院準備程序中對本院所引用之相關卷證，就證
    據能力均表示同意有證據能力（見本院卷65頁反面、第66頁
    ），迄至言詞辯論終結前未再聲明異議。又該等證據，亦無
    刑事訴訟法第159條之4之顯有不可信之情況與不得作為證據
    之情形。本院審酌上開證據資料製作時之情況，尚無違法不
    當及證明力明顯過低之瑕疵，亦認為以之作為證據應屬適當
    ，是依刑事訴訟法第159條至第159條之5 規定，所引用之前
    開人證及文書證據，均有證據能力。
貳、實體部分
一、據被告乙○○、甲○○就上開犯罪事實迭於原審及本院準備
    程序、審理中坦承無訛（見原審卷第47至49頁、第84頁、本
    院卷第64頁反面、第65頁、第83頁反面、第84頁），核與證
    人即告訴人丙○○於警、偵訊中所證：其遭被告乙○○壓倒
    在地後，旋遭被告二人徒手毆打，被告甲○○並持竹棍敲打
    其頭部，乙○○自其褲袋取走13, 000 元等情相符（見偵查
    卷第25、26、62頁），而告訴人丙○○於遭被告2 人毆打後
    ，受有頭部外傷、右側小腿擦傷等傷害乙節，亦有財團法人
    北海岸金山醫院98年11月14日乙種診斷證明書乙份（見偵查
    卷第27頁）、丙○○受傷照片（見偵查卷第37頁至第38頁）
    附卷可稽；此外，並有現場照片、贓物認領保管單（見偵查
    卷第36頁、第38頁至第42頁、第28頁）存卷可徵，復有竹棍
    1 支扣案可佐，足認被告二人任意性自白與事實相符，足資
    為斷罪科刑之基礎。
二、被告乙○○、甲○○雖辯稱：告訴人之傷情是拉扯間造成，
    而非渠等故意傷害所致云云。惟被告乙○○於原審時供稱：
    「我壓住丙○○後，甲○○就拿竹棍打丙○○，我有打丙○○腰部兩拳……。」等語（見原審卷第47頁），於本院準備
    程序中亦為相同供述（見本院卷第65頁）；被告甲○○於本
    院準備程序中也供承：「乙○○就進去把丙○○壓倒，丙○○有反抗，我用拳頭打丙○○，我看到旁邊有竹棍，我就撿
    起竹棍打丙○○的頭部……。」等語（見本院卷第64頁反面
    ），2 人此部分所供並無齟齬，並與證人丙○○前開證述情
    節相符，足見被告2 人於強盜過程中，使被害人受有傷害，
    乃係基於傷害故意為之，並非實施強暴行為過程中之當然結
    果，被告2人上開所辯，委無足採。
三、按共同實行犯罪行為，在合同意思範圍內，相互利用他人之
    行為，以達其犯罪之目的，原不必每一階段均參與，祇須分
    擔犯罪行為之一部，即應對於全部所發生之結果共同負責。
    而共同正犯之意思聯絡，不限於事前有所協議，於行為當時
    ，基於相互之認識，以共同犯罪之意思參與者，亦無礙於共
    同正犯之成立（參看最高法院99年度台上字第1720號判決要
    旨）。被告乙○○及辯護人另辯以：被告乙○○於犯罪現場
    不知被告甲○○會臨時起意撿起被害人家中之竹棍毆打被害
    人，被告乙○○就此部分行為與被告甲○○間並無犯意聯絡
    云云。徵諸被告乙○○於原審時供承：「我聽到被害人拒絕
    借錢後，就衝過去將被害人壓倒在床上，然後打被害人的腰
    部，被害人有反抗，同時，甲○○就拿竹棍打被害人的左側
    頭部，我用左手壓住被害人，右手去被害人的口袋拿錢……
    。」、「甲○○確實有拿竹棍打丙○○的頭部，我有看到。
    」等語（見原審卷第15、47頁）；被告甲○○於原審時也供
    承：「是我先敲門向丙○○借錢，乙○○旋即衝入壓住丙○○，我就拿竹棍打丙○○的頭部，乙○○從丙○○的口袋拿
    出1萬3千元，後來我們兩人拿1萬3千元去喝酒。」（見原審
    卷第49頁），復於本院準備程序中坦白：「我有開口向丙○○借錢，丙○○不肯，乙○○就進去把丙○○壓倒，丙○○
    有反抗，我用拳頭打丙○○，我看到旁邊有竹棍，我就撿起
    竹棍打丙○○的頭部，乙○○就伸手從丙○○的褲袋內搶走
    1 萬3千元……。」、「（ 問：你拿木棍打丙○○時，乙○○有阻止你嗎？）沒有。」等語（見本院卷第64頁反面、第
    65面）。被告乙○○雖於本院辯稱：伊沒看到甲○○以木棍
    毆被害人云云，不僅與其前供反覆，且與被告甲○○所供齟
    齬，顯屬翻異卸責之詞，不足採信。互核被告2 人上開所供
    ，可知渠等確有強盜之犯意犯意聯絡及行動分擔之情事，雖
    被告甲○○於共同強盜過程中，見被害人反抗才拿取現場之
    竹棍毆擊被害人，以壓抑被害人之抗拒，然被告乙○○見被
    告甲○○以竹棍毆擊被害人，並未阻止，亦未中止強盜行為
    ，反利用被告甲○○此壓抑被害人抗拒之行為，強取被害人
    褲袋內之現金，足認被告乙○○雖未與被告甲○○就持竹棍
    強盜一節事先有所謀議，然對於被告甲○○持竹棍犯之，已
    有所認識，仍以共同犯罪之意思續行強盜行為，無礙其攜帶
    兇器強盜共同正犯之成立。
參、論罪科刑部分
一、按刑法第321條第1項第3 款所稱之「兇器」，其種類並無限
    制，乃依一般社會觀念足以對人之生命、身體、安全構成威
    脅，而具有危險性之器械而言（參看最高法院79台上字第52
    53號判例、92年度台非字第38號判決要旨）。 又刑法第321
    條第1項第3款所謂之「攜帶兇器」，祇需於行為時攜帶具有
    危險性之兇器為已足，該兇器不必原屬於行為者本人所有，
    亦不以自他處攜至行為處所為必要，縱在行為場所隨手拾取
    應用，其有使人受傷害之危險性既無二致，自仍應屬上述「
    攜帶兇器」之範疇（最高法院90年度台上字第1261號判決參
    照）。查本件被告2人為強盜犯行所持用之竹棍，長度為
    118.5 公分，雖非實心，惟質地堅硬等情，業經原審當庭勘
    驗屬實（見原審卷第49頁）；再徵諸本件竹棍之照片（見偵
    查卷第41頁），該竹棍筆直、光滑、兩端切齊，顯經人為加
    工，並非自然界之物質，且該竹棍確由被告甲○○持之毆打
    被害人丙○○頭部受傷，依一般社會觀念即屬足以對人之身
    體、生命、安全構成危險，而具有危險性之器械，自屬兇器
    無訛（參看最高法院88年度台非字第48號判決要旨，亦認竹
    棍為兇器），是被告2 人及辯護人俱辯以：竹棍非屬兇器乙
    節，並無足取。
二、核被告乙○○、甲○○所為，均係犯刑法第330 條第1 項攜
    帶兇器之加重強盜罪及同法第277 條第1 項普通傷害罪。被
    告甲○○、乙○○間，就上開犯行，有犯意之聯絡及行為之
    分擔，為共同正犯。被告2 人以一行為，同時觸犯構成要件
    不相同之上開2 罪名，為異種想像競合犯，應依刑法第55條
    規定，從一較重之刑法第330條第1項之加重強盜罪處斷。再
    被告乙○○有犯罪事實欄所示論罪科刑執行完畢情形，有本
    院被告前案紀錄表乙份附卷足憑，其於前案執行完畢後5 年
    內，故意再犯本件有期徒刑以上之罪，為累犯，依刑法第47
    條第1項加重其刑。
三、原審本於同上事證，認被告乙○○、甲○○罪證明確，適用
    刑法第28條、第330條第1項、第277條第1項（原審於論結欄
    漏引此法條，應予補正） 第47條第1項、第55條之規定，並
    審酌被告甲○○、乙○○因向告訴人丙○○借款未果，即為
    上開強盜犯行，除造成告訴人財產上損害外，亦致其受有頭
    部外傷、右側小腿擦傷等傷害，且被告2 人迄今均未（原判
    決漏載「未」）賠償告訴人所受損害，暨衡及被告乙○○於
    犯後坦承犯行，被告甲○○於偵查中矢口否認有持木棍傷害
    告訴人，於原審準備程序中原亦矢口否認犯行，推託非其所
    為，終坦認犯行，犯後態度尚可，並酌以被告2 人犯罪之手
    段、犯罪動機、目的等一切情狀，俱量處被告2人有期徒刑7
    年6 月，以示儆懲，並說明被告2人持以犯案之竹棍1支，係
    被告甲○○於告訴人丙○○住處隨手取得，並非被告2 人所
    有之物，爰不予宣告沒收。經核原判決認事用法尚無不合，
    量刑亦稱妥適。被告甲○○之辯護人另謂：被告甲○○乃初
    犯，原判決卻將其與累犯之被告乙○○量處相同刑度，量刑
    過重云云。按量刑係法院就繫屬個案犯罪之整體評價，為事
    實審法院得依職權自由裁量之事項，苟其量刑已以行為人之
    行為罪責為基礎，並斟酌刑法第57條各款所列情狀，在法定
    刑度內，酌量科刑，如無偏執一端，致明顯失出失入情形，
    上級審法院即不得單就量刑部分遽指為不當或違法。經查，
    被告甲○○為初犯，而被告乙○○則為應加重其刑之累犯，
    然原判決已說明審酌：「被告甲○○於偵查中矢口否認有持
    木棍傷害告訴人，於原審準備程序中原亦矢口否認犯行，推
    託非其所為」等節，係以被告甲○○乃親持兇器犯案之人，
    分工情節較重，犯後復未如被告乙○○有全然悔悟之表達，
    足見其刑罰適應性亦較被告乙○○薄弱，原審為整體綜合之
    觀察，而量處被告二人相同之刑度，既未逾法定刑度，又未
    逾越公平正義之精神，客觀上亦不生量刑畸重之裁量權濫用
    ，即不得遽指為違法，被告甲○○之辯護人所辯此節，亦無
    可採。被告乙○○上訴意旨略以：其就被告甲○○持竹棍犯
    之乙節並無犯意聯絡，又竹棍非屬兇器云云，被告甲○○上
    訴意旨亦以：竹棍非屬兇器云云，指摘原判決不當，俱經本
    院指駁如上，均無理由，應予駁回。
據上論斷，應依刑事訴訟法第368 條，判決如主文。
本案經檢察官林炳雄到庭執行職務。
中    華    民    國    99    年    5     月    25    日
                  刑事第六庭審判長法  官  林明俊
                                  法  官  郭豫珍
                                  法  官  何信慶
以上正本證明與原本無異。
如不服本判決，應於收受送達後10日內向本院提出上訴書狀，其
未敘述上訴之理由者並得於提起上訴後10日內向本院補提理由書
（均須按他造當事人之人數附繕本）「切勿逕送上級法院」。
                                  書記官  王泰元
中    華    民    國    99    年    5     月    28    日

司法院資訊處製作；財團法人民間司法改革基金會備份。
